【裁判字號】    89,東簡,301
【裁判日期】    891027
【裁判案由】    分割共有物
【裁判全文】
台灣台東地方法院民事判決  八十九年度東簡字第三○一號
    原      告  乙○○
    訴訟代理人  丙○○
    被      告  甲○○
右當事人間分割共有物事件，本院判決如左：
    主    文
兩造共有坐落台東縣延平鄉○○段四六五地號地目建、面積捌佰肆拾平方公尺土地，
依下列方法分割，如附圖黃色所示區域部分面積陸佰陸拾捌平方公尺土地分歸原告所
有，如附圖Ａ１、Ｂ１所示部分面積各為捌拾陸平方公尺（合計壹佰柒拾貳平方公尺
）土地分歸被告所有。
訴訟費用由被告負擔。
    事實及理由
甲、原告之聲明：如主文第一項所示。
乙、事實摘要：
    原告主張：坐落台東縣延平鄉○○段四六五地號地目建、面積捌佰肆拾平方公尺
      之土地，為原告（權利範圍為五分之四）、被告（權利範圍各為五分之一）所
      共有。茲兩造共有之土地，並無因物之使用目的不能分割或訂有不分割之契約
      ，爰依民法第八百二十三條、第八百二十四條之規定，並顧及被告在附圖Ａ１
      所示部分住居等現狀，請求法院將如附圖黃色所示區域面積陸佰陸拾捌平方公
      尺分歸原告所有，如附圖Ａ１、Ｂ１所示部分面積各為捌拾陸平方公尺（合計
      壹佰柒拾貳平方公尺）分歸被告二人所有。
    被告則以：反對分割，如欲分割，原告必須於被告住居門口（即如附圖所示Ａ１
    南邊）另劃通道供被告使用，並將該通道部分土地分歸被告所有等語資為抗辯。
丙、法院之判斷：
一、原告起訴主張坐落台東縣延平鄉○○段四六五地號地目建、面積捌佰肆拾平方公
    尺之土地，為原告、被告所共有，原告與被告二人之應有部分分別為五分之四、
    五分之一之事實，有土地登記簿謄本乙件附卷可稽，就此部分堪信原告之主張為
    真正。
二、按各共有人得隨時請求分割共有物，但因物之使用目的不能分割或契約定有分割
    期限者，不在此限。又共有物之分割方法，依共有人協議之方法行之。分割之方
    法，不能協議決定者，法院得因任何共有人之聲請，命以原物分配於共有人，民
    法第八百二十三條第一項、第八百二十四條分別定有明文。查系爭土地之地目為
    建，此有前揭土地登記簿謄本在卷可憑，並無不能分割之情事，且無不分割之特
    約，兩造復無法達成分割之協議，此為被告二人所不爭執，從而原告訴請裁判分
    割，於法即無不合。
三、又按，法院就共有物所定之分割方法，有自由裁量之權，不受任何共有人主張之
    拘束（最高法院二十六年上字第一七九二號判例參照），惟應秉持公平原則，並
    斟酌其分割後之經濟效用，而為適當之分配。本件系爭土地，被告係住居如附圖
    Ａ１所示部分，如附圖所示Ａ１、Ｂ１所示部分位置東方均與道路相鄰，已經本
    院履勘現場查明屬實，有勘驗筆錄為憑，並經台東縣關山地政事務所測量並繪製
    土地複丈成果圖為證，且如附圖所示Ａ１、Ｂ１所示部分面積合計為一百七十二
    平方公尺，已大於按被告應有部分核計應分得之一百六十八平方公尺，足認原告
    並無再將被告屋前劃一通道分歸予被告所有之必要，原告請求分割共有物為有理
    由，應予准許，爰將系爭土地分割如主文第一項所示。
丁、據上論結，本件原告之訴為有理由，爰依民事訴訟法第七十八條，判決如主文。
中      華      民      國    八十九    年      十      月    二十七    日
                                    台灣台東地方院法院台東簡易庭
~B法      官  姜麗香
右為正本係照原本作成。
如不服本判決，得於判決送達後廿日內向本院提出上訴狀（須按他造當事人人數附繕
本）。
「切勿逕送上級法院」
中      華      民      國    八十九    年      十      月    二十七    日
~B法院書記官    陳俊德


司法院資訊處製作；財團法人民間司法改革基金會備份。
